臺灣橋頭地方法院民事判決
111年度訴字第132號
原      告  楊素華
訴訟代理人  蕭慶鈴律師
被      告  李承濬

            李秝葳

上列當事人間請求清償債務事件，本院於民國111年8月10日言詞
辯論終結，判決如下：
    主  文
原告之訴駁回。
訴訟費用由原告負擔。
    事實及理由
一、原告主張：原告陸續借款新臺幣（下同）200餘萬元予訴外
    人李秉育，並以現金交付借款，惟李秉育未按期清償借款，
    至民國107 年4月間始表示其願償還其中170 萬元（下稱系
    爭借款），並簽立本票5紙予原告。被告李承濬為李秉育之
    父、被告李秝葳則為李秉育之胞妹，其等於108年3月10日簽
    立和解書1紙予原告，同意承擔系爭借款債務（下稱系爭和
    解書）。為此，爰依消費借貸法律關係、系爭和解書，提起
    本件訴訟等語，並聲明：被告應連帶給付原告170 萬元，及
    自起訴狀繕本送達之第32日起至清償日止，按年息5%計算之
    利息。
二、被告方面：
　㈠李承濬則以：系爭借款並非被告所借，被告係遭原告脅迫，
    方會簽立系爭和解書，李秉育不可能欠原告170萬元，伊看
    原告與李秉育對帳單據只有100萬元，但伊不知道李秉育有
    無實際收到100萬元等語，資為抗辯。並聲明：原告之訴駁
    回。
　㈡李秝葳則以：被告係遭原告恐嚇，方會簽立系爭和解書，被
    告並無替李秉育還款之意願等語。並聲明：原告之訴駁回。
三、兩造不爭執事項：
  ㈠李承濬為李秉育之父、李秝葳為李秉育之胞妹。
  ㈡被告於108 年3 月10日簽立系爭和解書予原告，記載「李軍
    宏、李秉育積欠楊素華的債務計170 萬元，今由的父親李承
    濬、李秝葳負責於108 年5 月10日先付30萬元。其餘所欠14
    0 萬元於108 年5 月10日再協議如何清償。」
四、本院之判斷：
  ㈠按稱消費借貸者，謂當事人一方移轉金錢或其他代替物之所
    有權於他方，而約定他方以種類、品質、數量相同之物返還
    之契約；借用人應於約定期限內，返還與借用物種類、品質
    、數量相同之物，未定返還期限者，借用人得隨時返還，貸
    與人亦得定1個月以上之相當期限，催告返還；第三人與債
    權人訂立契約承擔債務人之債務者，其債務於契約成立時，
    移轉於該第三人，民法第474條第1 項、第478 條、第300條
    分別定有明文。次按當事人主張有利於己之事實者，就其事
    實有舉證之責任。但法律別有規定，或依其情形顯失公平者
    ，不在此限，民事訴訟法第277 條定有明文。又消費借貸法
    律關係之成立，須具備借貸意思合致及交付借貸物等特別要
    件，當事人如主張有金錢借貸關係存在，除須證明有金錢之
    交付外，尚須就雙方借貸意思表示合致，負舉證責任（最高
    法院104 年台上字第1946號判決意旨參照）。原告主張其就
    系爭借款與李秉育間有消費借貸合意，並已如數交付借款，
    被告已同意承擔系爭借款債務等情，為被告所否認。揆諸前
    揭說明，本件應由原告就其與李秉育間就存有借貸意思合致
    ，及其已如數交付借款170萬元，進而由被告承擔系爭借款
    債務等事實，負舉證責任。
  ㈡原告主張其與李秉育間就系爭借款有消費借貸合意，且其已
    以現金交付借款予李秉育，固提出本票5紙為證（見審訴卷
    第55至57頁），惟被告否認部分本票之形式真正（見本院卷
    第28頁），且票據為無因證券，交付票據之原因甚多，除別
    有證據外，僅為票據之簽發、授受或轉讓，尚不足以證明其
    原因事實，無從逕以李秉育曾簽發本票予原告，推認李秉育
    有積欠原告系爭借款債務，並已收受原告交付之借款。再被
    告於108年3月10日簽立系爭和解書予原告，記載「李軍宏、
    李秉育積欠楊素華的債務計170萬元，今由的父親李承濬、
    李秝葳負責於108年5月10日先付30萬元。其餘所欠140萬元
    於108年5月10日再協議如何清償。」等語，並未載明李軍宏
    、李秉育各積欠原告若干款項，或李秉育積欠原告債務係基
    於何種法律關係，系爭和解書至多僅能證明原告與李秉育間
    有債權債務關係存在，不足證明原告確有如數交付系爭借款
    170萬元予李秉育，無從憑此認定原告與李秉育間存有170萬
    元之消費借貸法律關係。
  ㈢再按債務承擔係指不變更債務之同一性，而由第三人承受該
    債務或加入債之關係而成為債務人之情形；若當事人間不標
    明原因而約定負擔債務者，係成立債務約束契約，即發生獨
    立之給付義務（最高法院86年度台上字第1172號、107年度
    台上字第1257號判決意旨參照）。可知債務承擔之前提為所
    承擔之債務存在，與債務約束契約係在不標明原因下即負擔
    債務有別。李承濬於本院陳稱：如李秉育有欠原告錢，兩造
    可以協商，伊可以還原告30萬元等語（見本院卷第58、97頁
    ），其本意當係指在李秉育確有積欠原告借款之情形下，願
    負擔30萬元債務；又依系爭和解書內容「李軍宏、李秉育積
    欠楊素華的債務計170萬元，今由的父親李承濬、李秝葳負
    責於108年5月10日先付30萬元」等語，亦已明載被告所承擔
    者為李軍宏、李秉育積欠原告之債務，未見被告有不問原因
    ，即同意負擔30萬元債務之意。原告所舉證據既不足證明其
    與李秉育間存有系爭借款關係，被告即無何借款債務可承擔
    ，原告依消費借貸法律關係、系爭和解書請求被告連帶給付
    170萬元，即屬無據。
  ㈣至被告辯稱其等係因原告帶很多人來家裡，要求被告簽系爭
    和解書才願意離開，乃遭原告恐嚇、脅迫而簽立等語。惟依
    被告所陳情節，原告僅攜同其他人前往被告家中，要求被告
    書寫系爭和解書，並未為何惡害通知，或為其他言語舉動使
    被告心生畏懼，致陷於不能不遵從之狀態，難認系爭和解書
    係遭恐嚇、脅迫所簽立，附此敘明。
五、綜上所述，原告依消費借貸法律關係及系爭和解書，請求被
    告給付170萬元，及自起訴狀繕本送達之第32日起至清償日
    止，按年息5%計算之利息，為無理由，應予駁回。
六、本件事證已臻明確，兩造其餘主張陳述及所提之證據，經審
    酌後於本件判決結果無影響，爰不逐一論述，附此敘明。
七、據上論結，原告之訴為無理由，判決如主文。
中　　華　　民　　國　　111 　年　　9 　　月　　7 　　日
                  民事第二庭  審判長法  官 謝文嵐
                                    法  官 翁熒雪
                                    法  官 許家菱
以上正本係照原本作成。
如不服本判決，應於送達後20日內，向本院提出上訴狀並表明上
訴理由，如於本判決宣示後送達前提起上訴者，應於判決送達後
20日內補提上訴理由書（須附繕本）。
中　　華　　民　　國　　111 　年　　9 　　月　　8 　　日
      　　　　　　　　        　　　  書記官 劉國偉